【裁判字號】    98,易,103
【裁判日期】    980317
【裁判案由】    竊盜等
【裁判全文】
臺灣苗栗地方法院刑事判決               98年度易字第103號
公  訴  人  臺灣苗栗地方法院檢察署檢察官
被      告  甲○○
上列被告因竊盜等案件，經檢察官提起公訴（98年度偵緝字第37
號），本院判決如下：
    主  文
甲○○犯竊盜罪，處有期徒刑陸月，如易科罰金，以新臺幣壹仟
元折算壹日。
被訴傷害部分無罪。
    犯罪事實
一、甲○○有妨害兵役等前科（不構成累犯），竟不知悔改，與
    徐唯寧、徐聖迪、乙○○（以上3 人均由檢察官另行提起公
    訴，由本院審理中）於民國97年8 月16日凌晨1 時許，酒後
    徒步行經花蓮縣花蓮市○○○路88號大禾超商前，因徐唯寧
    向娃娃機補貨員丙○○索討娃娃機內物品未果，而與丙○○
    發生爭吵，徐唯寧與徐聖迪、乙○○3 人遂共同圍毆丙○○
    ，甲○○在旁雖未參與毆打，但見丙○○停放在超商前之車
    號8M-2730 號自用小貨車，其鑰匙插於車上，無人注意之際
    ，竟意圖為自己單獨不法之所有，徒手竊取該自用小貨車得
    手駕車離去，而其餘之徐唯寧等人，則以步行方式，逃離現
    場。嗣警據報循線追查，始悉上情。
二、案經花蓮縣警察局花蓮分局報請臺灣花蓮地方法院檢察署，
    呈請臺灣高等法院檢察署檢察長移轉臺灣苗栗地方法院檢察
    署檢察官偵查起訴。
    理  由
壹、程序部分
    按被告以外之人於審判外之陳述，雖不符第159 條之1 至第
    159 條之4 之規定，而經當事人於審判程序同意作為證據，
    法院審酌該言詞陳述或書面陳述作成時之情況，認為適當者
    ，亦得為證據；當事人、代理人或辯護人於法院調查證據時
    ，知有第159 條第1 項不得為證據之情形，而未於言詞辯論
    終結前聲明異議者，視為有前項之同意，刑事訴訟法第159
    條之5 定有明文；又當事人同意或有同條第2 項依法視為同
    意某項傳聞證據作為證據使用者，實質上即表示有反對詰問
    權之當事人已放棄其反對詰問權，如法院認為適當，不論該
    傳聞證據是否具備刑事訴訟法第159 條之1 至第159 條之4
    所定情形，均容許作為證據（最高法院97年台上字第6715號
    判決參照）。經查本案卷內所有被告甲○○以外之人於審判
    外之言詞或書面陳述，未據檢察官或被告於言詞辯論終結前
    聲明異議，依刑事訴訟法第159 條之5 第2 項規定，應視為
    已經當事人同意作為證據，本院審酌該等陳述作成時之情況
    ，認為其證據之取得過程並無瑕疵，亦認為適當，自有證據
    能力。
貳、實體部分
一、有罪部分：
  (一)認定犯罪事實所憑之證據及理由：
    1.被告甲○○之自白：證明甲○○於上開時、地在場，並竊
      取車號8M-2730 號自用小貨車之事實。
    2.證人乙○○警詢及偵查中供述：證明甲○○竊取車號8M-2
      730 號自用小貨車之事實。
    3.證人丁○○警詢及偵查中證述：證明甲○○竊取車號8M-2
      730 號自用小貨車之事實。
    4.告訴人丙○○警詢及偵查中證述：證明所有車號8M-2730
      號自用小貨車遭竊之事實。
    5.丙○○出具之贓物認領保管單：證明車號8M-2730 號自用
      小貨車遭竊之事實。
    6.車號8M-2730 號自用小貨車及案發現場照片共37張：證明
      失竊過程之犯罪事實。
    7.綜上，足認被告上開自白屬實，本案事證已臻明確，被告
      竊盜犯行洵堪認定，應依法論科。
  (二)論罪科刑之理由：
    1.核被告甲○○所為，係犯刑法第320 條第1 項之竊盜罪。
    2.被告甲○○於偵查及審理中均能坦承犯罪，節省司法資源
      ，雖有妨害兵役等前科，但不構成累犯，前無竊盜前科，
      有台灣高等法院被告前案紀錄表附卷可憑，上開前案紀錄
      表雖載有另案搶奪罪於臺灣屏東地方法院審理中，但基於
      無罪推定原則，尚難作為本案被告惡性量刑之參考，爰審
      酌本件被告係臨時起意所犯，並非預謀，惡性尚非重大，
      暨犯罪之動機、目的、手段、品行、所受刺激、智識程度
      、所生危害及犯罪後之態度等一切情狀，量處如主文所示
      之刑，並諭知易科罰金之折算標準，以資懲戒。
二、無罪部分：
  (一)公訴意旨略以：被告甲○○與徐唯寧等人有共同基於傷害之
    犯意聯絡，分以拳腳、手持玻璃、酒瓶、鉛筆或美工刀等方
    式，共同圍毆丙○○，致丙○○受有右手前臂及手指切割傷
    併肌腱斷裂、後臂撕裂傷、頭皮多處撕裂傷等傷害，因認被
    告甲○○另涉共犯刑法第277 條第1 項之傷害罪嫌。
  (二)檢察官之舉證：共同被告乙○○、丁○○、告訴人丙○○、
    證人張育菁分別於警詢及偵查中之供述及指證述，及財團法
    人佛教慈濟綜合醫院97年8 月22日診字第Ｚ000000000號丙○○受傷診斷證明書。
  (三)經查：
    1.按犯罪事實應依證據認定之，無證據不得認定犯罪事實；
      又不能證明被告犯罪者，應諭知無罪之判決，刑事訴訟法
      第15 4條第2 項、第301 條第1 項分別定有明文。
    2.再按認定犯罪事實所憑之證據，雖不以直接證據為限，間
      接證據亦包括在內；然而無論直接或間接證據，其為訴訟
      上之證明，須於通常一般之人均不致有所懷疑，而得確信
      其為真實之程度者，始得據為有罪之認定。又，刑事訴訟
      法第161 條已於民國91年2 月8 日修正公布，其第一項規
      定：檢察官就被告犯罪事實，應負舉證責任，並指出證明
      之方法。因此，檢察官對於起訴之犯罪事實，應負提出證
      據及說服之實質舉證責任。倘其所提出之證據，不足為被
      告有罪之積極證明，或其指出證明之方法，無從說服法院
      以形成被告有罪之心證，基於無罪推定之原則，自應為被
      告無罪判決之諭知。
    3.被告甲○○堅決否認有動手毆打被害人丙○○；被害人丙○○亦無法確定甲○○有無動手（97偵字第5850號卷二第
      42頁）；共同被告徐聖迪供稱甲○○有無動手打不確定（
      97偵字第5850號卷二第4 頁）；共同被告徐唯寧警偵訊中
      供稱沒注意到甲○○在現場作何事、有沒有打（97偵字第
      5850號卷一第33頁、卷二第7 頁）；現場目擊證人張育菁
      證稱：「他（按指甲○○）先在我們店外的電話亭下，等
      4 個人打進店內時，他人就不見，他當天是抱著一條狗（
      問：甲○○當時在場做何事）（97偵字第5850號卷二第43
      頁）。
    4.同案被告乙○○雖於警偵訊中供稱甲○○有徒手打人、有
      揮拳沒打到，但於審理中對於檢察官質問是有打沒打到，
      或根本沒有打，卻證稱：甲○○僅是圍在旁邊，沒有打，
      之前偵查中之證述是因為酒醒聽人家講的，是大概的印象
      ，僅有伊與徐唯寧、徐聖迪動手打人（本院審判筆錄第12
      頁至第14頁）。乙○○既勇於坦承與徐唯寧、徐聖迪動手
      打人，如甲○○確有參與，實無特意迴護之理，且參諸前
      開共同動手打人之徐唯寧、徐聖迪之供述，均難明確認定
      甲○○有參與動手，是其偵訊中上開不明確之證述，尚難
      作為被告甲○○不利之證據。
    5.同案被告丁○○（業經檢察官不起訴處分在案）雖於偵查
      中證稱甲○○有動手打到丙○○，但於距離案發時間較近
      ，記憶較為清楚之警詢供述中，已明確指稱動手打人的是
      徐唯寧、徐聖迪、乙○○3 人，並未提及甲○○（97偵字
      第5850號卷一第21頁），且審理中行交互詰問時，亦稱不
      太清楚、不能確認，偵查中之證述是印象隨口回答的。是
      丁○○偵訊中不利於甲○○之證述亦難採信。
    6.財團法人佛教慈濟綜合醫院97年8 月22日診字第Ｚ0000000
      00號診斷證明書，僅能證明丙○○遭毆受傷之事實，但尚
      難證明為被告甲○○共同參與毆打所造成。
    7.縱上所述，基於罪疑惟輕之原則，本件檢察官認被告另涉
      犯傷害罪云云，顯屬誤會，被告傷害部分之犯罪不能證明
      ，應諭知無罪之判決。
四、適用之法律：
  (一)刑事訴訟法第299條第1 項前段、第301條第1項。
  (二)刑法第320第1項、第41條第1項前段。
  (三)刑法施行法第1條之1第1項、第2項前段。
本案經檢察官黃棋安到庭執行職務。
中    華    民    國    98    年    3     月    17    日
                  刑事第一庭    法  官  李太正
以上正本證明與原本無異。
如不服本判決應於收受判決後10日內向本院提出上訴書狀，並應
應敘述具體理由。其未敘述上訴理由者，應於上訴期間屆滿後20
日內向本院補提理由書 (均須按他造當事人之人數附繕本)「 切
勿逕送上級法院」。告訴人或被害人如對本判決不服者，應具備
理由請求檢察官上訴，其上訴期間之計算係以檢察官收受判決正
本之日期為準。
                                書記官  劉容辰
中    華    民    國    98    年    3     月    17    日
附錄本案論罪科刑法條全文
中華民國刑法第320條第1項
（普通竊盜罪、竊佔罪）
意圖為自己或第三人不法之所有，而竊取他人之動產者，為竊盜
罪，處 5 年以下有期徒刑、拘役或 5 百元以下罰金。


司法院資訊處製作；財團法人民間司法改革基金會備份。
